【裁判字號】    99,訴,144
【裁判日期】    991214
【裁判案由】    傷害
【裁判全文】
臺灣新竹地方法院刑事判決               99年度訴字第144號
公  訴  人  臺灣新竹地方法院檢察署檢察官
被      告  陳宗信
選任辯護人  林言丞律師
上列被告因傷害案件，經檢察官提起公訴（98年度偵字第8707號
），本院判決如下：
    主  文
陳宗信犯傷害致人重傷罪，處有期徒刑壹年捌月。緩刑年。
    事  實
一、陳宗信、彭睿麟分別係設於新竹縣芎林鄉新鳳村1鄰倒別牛
    21號飛鳳興業股份有限公司（下稱飛鳳公司）之顧問及承包
    商。緣彭睿麟於民國98年9月9日下午4、5時許，至飛鳳公司
    欲領取飛鳳公司前向彭睿麟所購買工程土方1批之工程款（
    含僱請怪手司機將該批砂石運上砂石車之工錢），與飛鳳公
    司工地主任吳裕峰就議定之工程款金額認知有所不同，彭睿
    麟拒絕領取款項即行離去。吳裕峰於翌日（即98年9月10日
    ）上午9時50分許，再次以電話通知彭睿麟前來領款，並將
    上情告知陳宗信，彭睿麟到場後仍堅持欲領取其所請領之金
    額新臺幣（下同）105,000元，經陳宗信表明飛鳳公司核撥
    之款項為95,000元，彭睿麟拒領後悻然離去，同日上午10時
    22分許，陳宗信以飛鳳公司申請使用之000000000號電話撥
    打彭睿麟使用之門號0000000000號行動電話，向彭睿麟稱：
    飛鳳公司沒有欠彭睿麟錢，當初約定就是95,000元，隨時可
    以來領，不要在外面亂講等語，間隔約5至10分鐘，彭睿麟
    駕駛不詳車號之自小客車，再次返回上址，在飛鳳公司前廣
    場之停車場下車，適陳宗信步出飛鳳公司辦公室門口，與彭
    睿麟一言不合而起爭執，陳宗信主觀上雖無致彭睿麟重傷害
    之故意，然其為思慮健全之人，在客觀上應可預見握拳朝他
    人之眼睛重擊，極可能造成毀敗或嚴重減損視能之重傷害結
    果，竟仍基於傷害人身體之犯意，以拳頭毆擊彭睿麟之左眼
    1 拳，使彭睿麟因而倒地，並受有左眼眼球開放傷口併創傷
    性白內障、玻璃體出血及視網膜剝離等傷害，經送往長庚醫
    療財團法人林口長庚紀念醫院（下稱林口長庚醫院）治療之
    結果，經施行矽油抽出之治療，仍無法視物，其視力值為矯
    正後0.1，已達嚴重減損其左眼視力機能之重傷害程度（至
    彭睿麟所涉徒手毆打陳宗信之傷害罪嫌，業經陳宗信撤回告
    訴，本院並以98年度審訴字第25號刑事判決公訴不受理確定
    ）。
二、案經彭睿麟訴由新竹縣警察局橫山分局報請台灣新竹地方法
    院檢察署檢察官偵查起訴。
    理  由
壹、程序部分：
    按被告以外之人於審判外之言詞或書面陳述，除法律另有規
    定者外，不得作為證據，刑事訴訟法第159條第1項固有明文
    規定。又被告以外之人於審判外之陳述，雖不符刑事訴訟法
    第159條之1至之4之規定，惟經當事人於審判程序同意作為
    證據，法院審酌該言詞陳述或書面陳述作成時之情況，認為
    適當者，亦得為證據，復為同法第159條之5第1項所明定。
    本案證人彭睿麟、吳裕峰警詢或偵查中之陳述及證人范揚坤
    警詢時之陳述，業經檢察官、被告及辯護人等均同意援引作
    為證據，本院審酌後亦認為適當，故其等於審判外之陳述，
    自得作為本案之證據。另本案認定事實所引用之文書證據，
    並無證據證明係公務員違背法定程序所取得，亦無刑事訴訟
    法第159條之4之顯有不可信之情況與不得作為證據之情形，
    自應認有證據能力，此合先敘明。
貳、實體部分：
一、訊據被告陳宗信對於有於上開時間、地點，與告訴人彭睿麟
    發生肢體衝突並徒手毆擊告訴人等事實，於偵查中坦白承認
    （見偵查卷第34頁），且因其毆打告訴人，而致告訴人受有
    重傷害乙情，於本院行準備程序、審理時為認罪之表示（見
    審訴字第25號卷第18頁、第29頁反面，訴字第144號卷第18
    頁反面），並經證人即告訴人彭睿麟於警詢、偵查中指訴眼
    睛遭被告以拳頭毆擊1拳並倒地等情綦詳（見偵查卷第8、9
    、32、36頁），證人即在場目擊之飛鳳公司工地主任吳裕峰
    於偵查中亦證述：「我就看到彭睿麟下車，陳宗信向前問他
    說有什麼問題，我就聽彭睿麟說『你現在是怎樣（台語）』
    ，陳宗信回說『現在是要怎樣（台語）』，彭睿麟沒有講話
    ，就看他右手拿著車子鑰匙打陳宗信的頭部揮過去，有打到
    陳宗信，陳宗信就推開彭睿麟，兩人就打起來」、「我看到
    彭睿麟有流鼻血，眼睛紅紅的，陳宗信是左眉的地方有流血
    」等語明確（見偵查卷第35頁），又告訴人確係受有左眼眼
    球開放傷口併創傷性白內障、玻璃體出血及視網膜剝離等傷
    害，經送往林口長庚醫院住院治療，先後施行左眼眼球開放
    性傷口縫合手術、左眼鞏膜環扣手術、玻璃體切除併水晶體
    摘除手術、視網膜鐳射手術及眼內矽油灌注手術，於98年9
    月23日出院，持續門診追蹤治療，其視網膜雖已復位，依其
    病況研判，臨床上完全治癒之機率極低，99年7月30日再次
    施行矽油抽出之治療，告訴人於99年9月1日回診時，主訴無
    法視物，其於99年8月30日檢測之視力值為矯正後0.1一節，
    有林口長庚醫院診斷證明書、98年12月18日（98）長庚院法
    字第1239號函、99年10月5日（99）長庚院法字第1027號函
    各1紙在卷可稽（見偵查卷第21、46頁，訴字第144號卷第9
    頁），是告訴人左眼所受傷害，其視能已達嚴重減損之重傷
    害程度，堪可認定，且與被告之毆擊行為有相當因果關係，
    又被告年逾40歲，有相當社會經驗與識別能力，對於以拳毆
    擊告訴人左眼，在客觀上將可能嚴重傷及視力，造成視力機
    能嚴重減損之重傷害結果，當有預見可能，至屬明確。此外
    ，復有飛鳳公司款項申請單、現場照片、證人吳裕峰當庭繪
    製之現場圖、電話號碼000000000、0000000000號中華電信
    資料查詢等在卷為憑（見偵查卷第20、25、26、39、40至44
    頁）。綜上，本案事證明確，被告傷害致重傷犯行堪以認定
    ，應予依法論科。
二、核被告陳宗信所為，係犯刑法第277條第2項後段之傷害致重
    傷罪。爰審酌被告不思以和平理性之方式與告訴人溝通請領
    工程款項事宜，率爾出拳毆擊告訴人，造成告訴人左眼視能
    嚴重減損，使告訴人支出鉅額之醫藥費，影響其日常生活甚
    鉅，情緒管理欠佳，手段實屬不該，甚值非難，惟其並非飛
    鳳公司之員工，平日亦毋庸每天到飛鳳公司上班，僅在飛鳳
    公司需要時提供其專業之規劃建議及意見，係飛鳳公司之顧
    問，此據被告供承甚明（見訴字第144號卷第21頁反面），
    本案係因聽聞飛鳳公司之工地主任吳裕峰告知告訴人對於工
    程款之數額有疑義而主動介入協調，其並在與告訴人理論之
    過程中亦受有左側眼瞼挫傷、左側胸壁挫傷、左側手挫傷、
    左側手臂擦傷等傷害，此有衛生署竹東醫院診斷證明書1紙
    存卷可查（見偵查卷第22頁），觀其犯罪情節，客觀上足以
    引起一般同情，顯有堪資憫恕之處，因而認縱處以法定最低
    刑度猶嫌過重，依刑法第59條之規定減輕其刑，並兼衡其犯
    後終能坦白承認，在案發後半年餘即與告訴人達成和解，賠
    償告訴人80萬元，此有和解書、支票各1紙附卷為據（見審
    訴字第25號卷第20至22頁），堪認其甚具悔意，態度良好等
    一切情狀，量處如主文所示之刑。末查，被告前未曾因故意
    犯罪受有期徒刑以上刑之宣告一節，有臺灣高等法院被告前
    案紀錄表及台灣新竹地方法院檢察署刑案資料查註紀錄表等
    在卷可參，犯後已與告訴人達成民事和解，告訴人並於本院
    行準備程序時表示：伊的意思是要撤回告訴，但是因為是重
    傷害罪，不能撤，所以才請求給與被告緩刑的機會等語（見
    審訴字第25號卷第18頁），俟本院審理時詢問告訴人對於科
    刑範圍之意見，告訴人亦答稱：希望能夠撤銷，減輕被告的
    刑責等語明確（見訴字第144號卷第23頁），並有刑事撤回
    告訴狀1紙存卷可查（見訴字第144號卷第15頁），諒被告經
    此偵審教訓，應知警惕而無再犯之虞，本院認所宣告之刑，
    以暫不執行為適當，爰依刑法第74條第1項第1款之規定諭知
    緩刑3年，以勵自新。至告訴人雖於本院審理時表示希望被
    告能再補貼伊來回就醫的油錢6萬元乙情（見訴字第144號卷
    第22頁反面），本院衡酌被告原先預定賠償告訴人之金額係
    66萬元，為對告訴人釋出善意並表示其和解之誠意，並依告
    訴人之請將和解金額提高至80萬元，此據被告供述在卷（見
    審訴字第25號卷第29頁反面），並觀和解書第1條「乙方（
    即被告）同意給付甲方（即告訴人）新臺幣（下同）陸拾陸
    萬元整，...。」，其中「陸拾陸」之記載經以黑筆打叉後
    在下方註記「捌拾」等字，（見審訴字第25號卷第20頁），
    該和解書第3條亦載明「簽立本和解書後，甲方不追究乙方
    責任，不得就本案再向乙方提出任何請求或主張。」等語明
    確，顯見告訴人在與被告商談和解之過程中，即已考量其因
    本案所需耗費之金錢、時間及其身體、精神上所受損害等因
    素而與被告達成上開金額之共識，被告亦已全數付訖，告訴
    人上開請求，爰不影響本院對於被告所量刑度及給予緩刑機
    會之考量，附此敘明之。
據上論斷，應依刑事訴訟法第299條第1項前段，刑法第277條第2
項後段、第59條、第74條第1項第1款，判決如主文。
本案經檢察官陳建文到庭執行職務。
中    華    民    國    99    年    12    月    14    日
                  刑事第六庭審判長法  官  馮俊郎
                                  法  官  林建鼎
                                  法  官  蔡欣怡
如不服本判決應於收受本判決後10日內向本院提出上訴書狀，上
訴書狀應敘述具體理由。上訴書狀未敘述上訴理由者，應於上訴
期間屆滿後20日內補提理由書狀於本院 (均須按他造當事人之人
數附繕本 )「切勿逕送上級法院」。
以上正本證明原本無異。
中    華    民    國    99    年    12    月    14    日
                                  書記官  曾柏方
附錄本案論罪科刑法條全文：
刑法第277條
傷害人之身體或健康者，處三年以下有期徒刑、拘役或一千元以
下罰金。
犯前項之罪因而致人於死者，處無期徒刑或七年以上有期徒刑；
致重傷者，處三年以上十年以下有期徒刑。

司法院資訊處製作；財團法人民間司法改革基金會備份。
